【裁判字號】    88,易緝,56
【裁判日期】    890224
【裁判案由】    詐欺
【裁判全文】
臺灣嘉義地方法院刑事判決                          八十八年度易緝字第五六號
    公  訴  人  臺灣嘉義地方法院檢察署檢察官
    被      告  丙○○
右列被告因詐欺案件，經檢察官提起公訴（八十七年度偵字第六一三九號），本院判
決如左：
    主  文
丙○○無罪。
    理  由
一、公訴意旨略以：丙○○於民國八十七年三月間，向品博工程有限公司（下稱品博
    公司）承包嘉義大高巢新建工程之模板代工，嗣於同年八月十七日，丙○○意圖
    為自己不法之所有，向品博公司實際負責人乙○○詐稱：擬向乙○○預借新台幣
    五十萬之支票，貼現以發放工資等語，致乙○○陷於錯誤而交付其個人所取得付
    款人為遠東國際商業銀行台中文心分行，票號ＢＵ0000000號及ΒＵ00
    00000號，面額均為二十五萬元之支票二張予丙○○，丙○○則出具切結書
    保證該二張支票係供貼現以發放工資之用。詎丙○○將該二張支票貼現後，仍未
    發放工資，並擅自加以挪用，致乙○○不得不自行補發工資，並於二支票退票後
    ，再以三十萬元向執票人贖回之。
二、本件公訴人認被告丙○○涉有詐欺犯行，係以卷附被告丙○○出具之切結書、票
    號ＢＵ0000000號及ΒＵ0000000號支票二張及告訴人乙○○之指
    訴為其所憑之論據。訊之被告丙○○則堅決否認其事，辯稱：系爭二張支票係其
    依工程進度向原告請領之工程款，然因兌換無著，遂存入銀行以待屆期提領發放
    工資，惟支票屆期遭退票，其未能領得該款，乃委由其合夥人甲○代為歸還二張
    支票，其沒拿到一毛錢，並非詐欺等語。
三、按犯罪事實應依證據認定之，無證據不得推定其犯罪事實，又不能證明被告犯罪
    者，應諭知無罪之判決。刑事訴訟法第一百五十四條、第三百零一條定有明文。
    又按刑法第三百三十九條第一項詐欺罪之成立，以意圖為自己或第三人不法之所
    有，以詐術使人陷於錯誤，而將本人或第三人之物交付為要件。所謂以詐術使人
    交付，必須被詐欺人因其詐術而陷於錯誤，若其所用之方法，不能認為詐術，亦
    不致使人陷於錯誤，即不構成該罪，最高法院四十六年台上字第二六Ｏ號著有判
    例可資參照。
四、經查:
（一） 被告丙○○向實際負責人為告訴人之品博公司承包新建工程之模板代工，於
       八十七年八月十七日，向告訴人預借系爭支票二張，並由被告切結如貼現後
       應據以發給所屬員工工資，已據告訴人乙○○到庭陳述甚詳。又被告借得系
       爭支票後未能兌得現款，業經證人即其合夥人甲○於本院審理時到庭證述：
       被告拿其中一張票交其調現，是乙○○開的票，其調不到。另一張票被告亦
       沒辦法調現，遂問其是否能調，但其也沒辦法調，被告便叫其存入帳戶，但
       到期二張票均退票，其找乙○○處理，周青海稱其等工資發不出來，他工程
       要拿回去，其要求乙○○賠償投資之三十萬元，乙○○分二次給，其便將票
       返還乙○○等語屬實；亦為告訴人在庭所不否認，證稱：因其並不認識甲○
       ，當時以為是丙○○找人調現的人（見本院八十八年十二月三十日訊問筆錄
       ）。被告既未能將系爭二張支票貼現，自無從據以發給所屬員工工資，其發
       放工資條件既未成就，尚難遽而推論被告施用詐術。又告訴人交付上揭票據
       係供被告調現發放工資之用，如票據未能貼現，告訴人自能預見被告無法發
       放工資，故告訴人並未陷於錯誤，亦可確認。
（二）告訴人固指訴被告騙其票在他那裡不會軋進去，才幫他發了五十八萬元之工資
      ，結果被告仍軋進去，致票據退票，係屬詐欺云云。然查告訴人支付工資，係
      為求工程順利，其後並以被告發不出工資為由，而解除兩造之承攬契約（見本
      院八十八年十一月十一日、十二月三十日訊問筆錄）。足見被告為保有模板代
      工之權，不致要求告訴人代其支付工資，應係告訴人主動為之；被告雖因告訴
      人代償工資債務而受有利益，然亦非被告施用詐術，致告訴人陷於錯誤所致。
（三）綜上所述，被告所辯尚堪採信，依照上開判例意旨，被告所為與詐欺取財罪之
      構成要件尚屬有間，自無成立該罪之可言。此外，本院復查無其他積極證據足
      認被告有公訴人所指之詐欺取財情事，不能證明被告有此部份之犯罪，爰依法
      諭知無罪之判決。
據上論斷，應依刑事訴訟法第三百零一條第一項，判決如主文。
本案經檢察官林世芬到庭執行職務。
中      華      民      國    八十九    年      二      月    二十四    日
                                      臺灣嘉義地方法院刑事第二庭
                                          法  官  曾  文  欣
右正本證明與原本無異。
如不服本判決，應於判決送達後十日內向本院提出上訴狀( 應附繕本 )。
中      華      民      國    八十九    年      二      月    二十九    日
                                          書記官  張  鑽  銘


司法院資訊處製作；財團法人民間司法改革基金會備份。
